【裁判字號】    98,訴,87
【裁判日期】    980914
【裁判案由】    違反農會法
【裁判全文】
臺灣雲林地方法院刑事裁定                98年度訴字第87號
公  訴  人  臺灣雲林地方法院檢察署檢察官
被      告  丁○○
選任辯護人  吳啟勳律師
            蕭敦仁律師
上列被告因違反農會法等案件，經檢察官提起公訴後，本院於民
國98年8 月12日所為之裁定，經臺灣高等法院臺南分院撤銷發回
，本院更為裁定如下：
    主    文
丁○○提出新臺幣佰萬元之保證書或保證金後，停止羈押，並
限制出境、出海及限制住居在雲林縣四湖鄉○○○路二之十三號
，於停止羈押期間應遵守下列事項：一、應於每日上午九時到十
時間及下午七時到八時間至雲林縣警察局臺西分局四湖分駐所報
到。二、不得對本案被害人或其配偶、直系血親、三親等內之旁
系血親、二親等內之姻親、家長、家屬之身體或財產實施危害或
恐嚇之行為。
    理    由
一、本件被告丁○○因違反農會法等案件，經檢察官提起公訴，
    於民國98年1 月20日繫屬本院，經本院於同日訊問被告後，
    認被告涉犯農會法第47條之3 第1 項妨害選舉罪及刑法第30
    4 條強制罪、第305 條恐嚇危害安全罪等罪嫌，犯罪嫌疑重
    大，且被告曾有5 次被通緝紀錄，及被告目前尚在假釋中，
    倘假釋被撤銷，尚有6 年餘之殘刑待執行，而認被告有逃亡
    之虞，另考量被告以強暴脅迫之強制手段，壓迫被害人放棄
    參選，並使證人感到害怕，而以秘密證人方式作證，且有證
    人一再表示不願意和被告對質，故認被告有反覆實施強制罪
    或恐嚇危害安全罪之虞，而有刑事訴訟法第101 條第1 項第
    1 款、第101 條之1 第1 項第4 款之情形，非將被告羈押顯
    難進行審判，乃於同日對被告執行羈押，並於98年4 月13日
    ，裁定被告自98年4 月20日起延長羈押2 月，且因同案被告
    辛○○、甲○○、壬○○、丙○○、莊裕梁、庚○○、己○
    ○、乙○○、戊○○等人，於偵查中針對檢察官起訴之犯罪
    事實均坦承不諱，惟於本院準備程序中卻均否認犯行，並慮
    及被告之犯罪手段等情，認被告顯有勾串共犯或證人之虞，
    而認新發生刑事訴訟法第101 條第1 項第2 款之羈押原因，
    乃諭知對被告禁止接見通信。嗣因本案證人均已於98年6 月
    18日交互詰問完畢，故於同日當庭裁定被告提出新臺幣（下
    同）1,000,000 元之保證書或保證金後，准予停止羈押，並
    限制出境、出海，及命遵守一定事項〔即每日按時前往雲林
    縣警察局臺西分局四湖分駐所（下稱四湖分駐所）報到〕。
    而本院所為上開准予具保停止羈押裁定，經公訴人提起抗告
    ，由臺灣高等法院臺南分院（下稱臺南高分院）於98年7 月
    27日以98年度抗字第223 號裁定將原裁定撤銷發回本院。本
    院再於98年8 月12日裁定被告提出1,500,000 元之保證書或
    保證金後，准予停止羈押，並限制出境、出海，及命遵守一
    定事項（即每日按時前往四湖分駐所報到）。本院所為之上
    開裁定，經公訴人再提起抗告，復經臺南高分院於98年9 月
    7 日以98年度抗字第266 號裁定將原裁定撤銷發回本院。
二、按停止羈押與撤銷羈押有別。停止羈押，係指維持羈押處分
    效力，僅以具保、責付或限制住居之處分方法，代替羈押處
    分而停止羈押之執行。因其效力仍然存續，僅係無繼續執行
    羈押之必要而暫時停止執行，故如具有法定原因發生時，仍
    得再執行羈押。而撤銷羈押，係指羈押中之被告，因具有法
    定之原因，而發生其羈押裁定及效力向將來失效之效果，使
    被告回復自由之方法。質言之，停止羈押，其羈押之「原因
    」仍然存在，只是並無繼續執行羈押之「必要」而暫時停止
    執行而已。撤銷羈押，則因羈押「原因消滅」而撤銷，或因
    法定原因而視為撤銷，兩者有別，不可不辨。而聲請停止羈
    押，除有同法第114 條各款所列情形之一不得駁回者外，其
    准許與否，該管法院有自由裁量之權。是該管法院如認為被
    告無繼續羈押之必要者，准予具保停止羈押，即無不當。至
    於被告有無被判重刑，尚非法律上得繼續執行羈押之原因（
    最高法院91年度臺抗字第456 號裁定可資參照）。又所謂羈
    押之必要性，係由法院就具體個案，依職權衡酌是否有非予
    羈押顯難保全證據或難以遂行訴訟程序者為準據。換言之，
    被告縱屬犯罪嫌疑重大，且具有法定羈押原因，若依比例原
    則判斷並無羈押之必要者，自得為停止羈押之裁定，或改以
    其他干預被告權利較為輕微之強制處分，刑事訴訟法第101
    條之2 具保、責付，第111 條第5 項限制住居等規定，即本
    此意旨而設。有無羈押之必要性，得否具保、責付、限制住
    居而停止羈押，均屬事實審法院得自由裁量、判斷之職權，
    此有臺灣高等法院94年度抗字第410 號裁定可資參照。
三、茲就本院當初對被告執行羈押之原因是否繼續存在，及有無
    繼續羈押被告之必要等要件，逐一析述如下：
  (一)本院當初對被告執行羈押之原因有無繼續存在：
    1.本件檢察官起訴被告所犯之罪名，經本院就起訴之各項犯
      罪事實陸續進行審理程序後，認被告被訴涉犯刑法第304
      條強制罪、第305 條恐嚇危害安全罪等罪嫌部分，依起訴
      書證據清單所列證據及本院調查證據結果，使本院相信被
      告很有可能涉有上開所列部分罪嫌，足認被告犯罪嫌疑重
      大。公訴人另認被告涉犯農會法第47條之3 第1 項妨害選
      舉罪嫌部分，然因該條構成要件所指之「他人」應係指「
      候選人」而言，而公訴意旨所指被告犯罪之時間，依調查
      證據結果，被害人等6 人似均尚未登記為雲林縣四湖鄉農
      會第16屆會員代表之候選人，能否以農會法第47條之3 第
      1項妨害選舉罪相繩，即非無疑。
    2.本案被告雖否認犯行，然檢察官及被告聲請傳訊之所有證
      人，已於98年6 月18日上午結束交互詰問程序，證據均已
      獲得保全，是依目前訴訟程序進行情形，證人再行串證影
      響本院發現真實之可能性極低，故本院前依刑事訴訟法第
      101 條第1 項第2 款規定對被告實施羈押之原因已消滅。
    3.又本案被告涉犯刑法第304 條強制罪、第305 條恐嚇危害
      安全罪嫌部分，依卷內相關事證，被告涉嫌於近1 月間，
      數次糾集眾人以強暴、脅迫方式逼迫被害人就範，並審酌
      其身分背景，確有能力再度糾集眾人形成勢力，使人心生
      畏懼，足認被告有反覆實施刑法第304 條強制罪、同法第
      305 條恐嚇危害安全罪同一犯罪之虞。
    4.被告前曾有通緝之事實，現仍在假釋中，如本件犯罪行為
      成立而受有期徒刑以上之宣告，假釋勢將撤銷，是被告仍
      有逃亡之疑慮。
    5.據上，本院當初對被告執行羈押之原因除依刑事訴訟法第
      101 條第1 項第1 款、第101 條之1 第1 項第4 款規定對
      被告實施羈押之原因尚存在外，其餘部分，依上開說明，
      認當初對被告實施羈押之原因已消滅。
  (二)有無繼續羈押被告之必要：
    1.被告雖有反覆實施強制、恐嚇危害安全罪之虞，然被告糾
      集眾人至被害人住所之起因，係為期同案被告甲○○順利
      獲聘為雲林縣四湖鄉農會（下稱四湖鄉農會）總幹事，而
      四湖鄉農會選舉業已結束，公訴人亦表示目前並無證據證
      明被告於98年6 月18日具保停止羈押後，復有聚眾恐嚇干
      涉選舉之犯行。另於本院審理時，大部分之證人均表示在
      被告面前得自由陳述，本院認被告再次對被害人為強制、
      恐嚇犯行之可能性已大為降低，故依刑事訴訟法第116 條
      之2 第2 款，命被告不得對被害人或其配偶、直系血親、
      三親等內之旁系血親、二親等內之姻親、家長、家屬之身
      體或財產實施危害或恐嚇之行為，如有違反，得依同法第
      117 第1 項第4 款再執行羈押，已足以防止被告再犯強制
      或恐嚇危害安全罪。
    2.被告雖有刑事訴訟法第101 條第1 項第1 款之羈押原因，
      惟本案似難以農會法第47條之3 第1 項之罪嫌相繩，已如
      前述。則被告被訴6 件犯罪事實所涉犯之罪嫌係刑法第30
      4 條強制罪及第305 條恐嚇危害安全罪，犯罪嫌疑雖然重
      大，然經本院交互詰問審理之結果，公訴人提出之證據，
      部分犯罪事實並未能使本院達有罪之心證。且刑法第304
      條第1 項之法定刑為3 年以下有期徒刑、拘役或新臺幣9,
      000 元以下罰金，第305 條之法定刑則為2 年以下有期徒
      刑、拘役或新臺幣9,000 元以下罰金。故被告本案所涉犯
      之罪均非重罪，而被告因本案於97年12月28日偵查中遭羈
      押，迄98年6 月18日具保停止羈押止，業遭羈押近6 月，
      本院將來縱為被告有罪之判決，宣告刑亦不致過重，實不
      宜長期羈押被告。
    3.再者，被告雖具有黑道資歷，然年事已高，且患有糖尿病
      、高血壓、良性前列腺腫大等疾病，須長期看診及服用藥
      物治療，有診斷證明書1 紙附卷可參（見本院卷(一)第116
      頁），則其身體狀況仍否再適應逃亡生活，亦非無疑。又
      被告於98年6 月18日具保停止羈押後，經本院諭知每日上
      午9 時至12時間至四湖分駐所報到，其均有按時報到之事
      實，亦有四湖分駐所交保限制住居簽到表1 份可佐，顯見
      上開處分確對被告已生心理及行動拘束力。倘被告於停止
      羈押期間有故意未報到之情形，即可認其違背本院所定被
      告於停止羈押期間應遵守之事項，或有新發生之事實足認
      為被告有逃亡之虞者，本院自得命再執行羈押，而現無該
      等情形，本院斟酌目前訴訟進行程度，認以具保暨命被告
      每日上午9 時至10時間及下午7 時至8 時間至四湖分駐所
      報到之方法代替羈押處分，已足以保全被告使審判、執行
      程序得以順利進行，而無羈押被告之必要。
  (三)關於交保金額之認定：
    1.法院於許可停止羈押時，所指定之保證金額是否相當，應
      由法院斟酌案內一切情節，自由衡定，並非以罪名輕重為
      保證金額多寡之標準，最高法院32年抗字第69號著有判例
      意旨可資參照。而刑事訴訟法第111 條第1 項固規定許可
      停止羈押之聲請，應命提出保證書，並指定相當之保證金
      額，惟司法實務審酌具保金額之多寡，並無一定之公式或
      計算方式，實務上均係參酌被告之身分，地位，經濟能力
      ，所造成法益侵害之大小，被告之惡性，犯罪後逃亡的可
      能性、被告犯罪所得金額、所造成之損失金額、檢察官求
      罰金刑之金額等因素由法院依自由心證決定之。況要求被
      告提出保證金之目的，在於確保日後刑事司法程序之完成
      ，亦即被告到庭接受審判及執行。
    2.本院綜合被告之身分、社會地位、經濟能力、所造成法益
      侵害之大小、犯罪後逃亡可能性等情，經訊問後，認被告
      以3,000,000 元之金額具保後，停止羈押，應足以擔保被
      告到庭。
四、綜上所述，本院揆諸前揭裁定意旨及說明，認依比例原則判
    斷並無羈押之必要性，改以其他干預被告權利較為輕微之強
    制處分以代替羈押，並參酌被告之身分、地位、經濟能力、
    所造成法益侵害、犯罪情節、被告之惡性、犯罪後逃亡可能
    性等因素，准予被告以3,000,000 元具保後停止羈押，並對
    被告予以限制出境、出海及限制住居在雲林縣四湖鄉○○○
    路2 之13號之處分，並命被告(一)於停止羈押期間應於每日上
    午9 時至10時間及下午7 時至8 時間，至四湖分駐所報到。
    以利本件刑事審判、執行之進行。(二)不得對本案被害人或其
    配偶、直系血親、三親等內之旁系血親、二親等內之姻親、
    家長、家屬之身體或財產實施危害或恐嚇之行為。如違反本
    院上揭命令，得再執行羈押。
五、依刑事訴訟法第220 條，裁定如主文。
中    華    民    國    98    年    9     月    14    日
                  刑事第七庭    審判長法  官   許佩如
                                      法  官   王紹銘
                                      法  官   楊欣怡
以上正本證明與原本無異。
如不服本裁定應於送達後5 日內向本院提出抗告狀（須附繕本）
。
                                      書記官   王雪招
中    華    民    國    98    年    9     月    14    日


司法院資訊處製作；財團法人民間司法改革基金會備份。
